【裁判字號】    98,訴,1149
【裁判日期】    981111
【裁判案由】    偽證等
【裁判全文】
臺灣高雄地方法院刑事判決              98年度訴字第1149號
公  訴  人  臺灣高雄地方法院檢察署檢察官
被      告  乙○○
上列被告因偽證等案件，經檢察官提起公訴（97年度偵緝字第27
68號、第2769號、98年度偵字第12248 號、第13621 號、第1362
2 號），本院判決如下：
    主  文
乙○○犯教唆收受贓物罪，累犯，處有期徒刑伍月，如易科罰金
，以新台幣壹仟元折算壹日。被訴偽證部分無罪。
    事  實
一、乙○○前因竊盜案件，經本院以95年度簡字第4438號判決有
    期徒刑6 月確定，復因違反毒品危害防制條例案件，經本院
    以96年度訴字第770 號判決有期徒刑1 年2 月確定，上開二
    罪經本院以96年度聲減字第2685號裁定，各減為有期徒刑3
    月、7 月確定；又因竊盜案件，經本院以96年度簡字第3232
    號判決有期徒刑4 月、4 月，應執行有期徒刑6 月確定，並
    經本院以96年度聲減字第5780號裁定，各減為有期徒刑2 月
    、2 月，應執行有期徒刑3 月確定在案，且上開減刑後之各
    罪接續執行，於民國97年4 月23日執行完畢。竟仍不知悔改
    ，明知停放於高雄縣大寮鄉○○路9 之38空地上，車牌號碼
    88-ML 號之拖車板台係來歷不明之贓物，受不詳姓名年籍之
    成年男子委託，竟基於教唆收受贓物之犯意，於97年8 月23
    日23時21分許，以其所有門號0000000000號之行動電話，撥
    打甲○○所有門號0000000000號之行動電話，要求原無收受
    贓物犯意之甲○○，至高雄市○○區○○街（起訴書誤載為
    哈爾濱街）、察哈爾街口名為「太陽小吃店」之海產店商談
    託運拖車板台乙事，並約定事成之後可給予報酬，待甲○○
    到場後，乙○○要求甲○○併同前往大寮鄉○○路9 之38空
    地，將車牌號碼88-ML 號之拖車板台搬運至高雄縣大寮鄉○
    ○路某處空地，甲○○即於當晚開車載乙○○、上開不詳姓
    名年籍之成年男子及另一名不詳姓名年籍之成年男子，一同
    前往高雄縣大寮鄉○○路9 之38空地查看上開贓車。嗣甲○
    ○基於收受贓物之犯意，於97年8 月24日9 時許，駕駛其於
    97年6 月4 日21時30分前某時，在高雄市○○區○○路與文
    萊路口所竊取，張西尼所有並已更換車牌號碼為330-GP號（
    原車牌號碼為JH-627號）之曳引車（甲○○竊盜部分，業經
    本院以98年度審訴字第2908號判決，經甲○○上訴，尚未確
    定），至大寮鄉○○路9 之38空地，將車牌號碼88-ML 號之
    拖車板台連結至上開曳引車而加以收受。嗣於同日9 時30分
    許，尚未開車離去時為警當場查獲。
二、案經高雄縣政府警察局、高雄縣政府警察局林園分局報請臺
    灣高雄地方法院檢察署檢察官偵查起訴。
    理  由
壹、有罪部分：
一、證據能力部分：
（一）證人即同案被告甲○○於警詢中之供述，係屬被告以外之
      人於審判外之陳述，為傳聞證據。而證人甲○○於警詢中
      供稱：我是在97年8 月23日晚上10時30分至11時左右，接
      到乙○○撥打我0000000000號的行動電話，說有要事要找
      我商量，就約我到哈爾濱街與遼寧街口「太陽小吃店」見
      面，我到達後，乙○○與2 位朋友直接上我的車，其中一
      個自稱「阿正」的男性，要我去拖吊車牌號碼88-ML 號車
      台；並於同日晚上11時30分許，帶我至大寮鄉內坑村9-38
      號旁空地現場，以3,000 元委託我至現場拖吊車牌號碼88
      -ML 號車台到岡山等語（警一卷第2-4 頁，警二卷第3-5
      頁，偵二卷第113-115 頁、第120-126 頁）；於本院審理
      中則證稱：當時是乙○○打電話通知我，說他朋友要請我
      去託運，我接到電話之後就開車到遼寧街、察哈爾街口與
      他們會合，那時乙○○帶了一個朋友，他們一起上我的車
      ，乙○○坐在後座，我坐在駕駛座，乙○○的朋友坐在我
      旁邊的副駕駛座；在車上的時候，他朋友主動說車牌號碼
      88-ML 的車子是贓車，我看在乙○○的面子上，就答應不
      用錢幫他託運；那個朋友不是「阿正」，「阿正」是虛偽
      的，他有朋友坐在我旁邊，只是我不知道那個人的年籍姓
      名而已等語（本院卷第31-36 頁），是其於警詢中之陳述
      與本案審理中之證述，顯有不符。然依其製作警詢筆錄時
      ，被告乙○○並未在場，其直接面對警員所為陳述較為坦
      然，而無顧忌，且詢問過程中並無違法取證之情形，又其
      於警詢中之陳述與偵訊中之證述大致相符，相較於本院審
      理中歷時更久，較案發當時有充分時間考量彼此間之利弊
      得失，是其警詢筆錄應與事實較相近，應具有較可信之特
      別情況。況其證言內容又係敘及被告是否有教唆收受贓物
      之重要事實，若欲判斷本案被告是否成立犯罪，實有參酌
      其警詢中陳述之必要性，故依據刑事訴訟法第159 條之2
      規定，其於警詢中之陳述，自得採為本件論罪之依據。
（二）按檢察官在偵查過程中，如認為有將具有共犯關係之共同
      被告改以證人訊問之必要，該共同被告既經轉換為證人，
      始有具結之問題；倘檢察官衡量案件情節、共同被告間之
      實際狀況、偵查效率及手段之合法性、合目的性等因素，
      認為不宜改以證人訊問，按之偵查之任意處分原則，並無
      不合。該共同被告既仍以被告之身分接受訊問，其身分並
      非證人，即無應另具結之可言，不符第158 條之3 「依法
      應具結」之要件，不能據以排除其證據能力；次按法院如
      就共同被告以證人身分到庭證述，訊問被告對共同被告之
      審判外陳述有何意見，並准許被告對於共同被告當庭及先
      前陳述進行詰問，即已賦予被告對於共同被告對質詰問之
      機會，此時共同被告於審判外陳述之瑕疵，應已治癒而有
      證據能力（最高法院98年度台上字第5374號、第1504號判
      決意旨參照）。查證人即同案被告甲○○於偵訊中之供述
      ，有涉及被告乙○○之部分，係屬傳聞證據，而甲○○於
      本院審理中業經告知不自證己罪、得拒絕證言之法律上權
      利，及依法具結，當事人並就其於當庭及先前之陳述進行
      詰問，且賦予被告乙○○對質詰問之機會。則證人甲○○
      先前於偵訊中之供述，依上揭判決意旨，應具證據能力，
      不應其未經具結而排除其證據能力。
（三）次按刑事訴訟法第166 條以下規定之交互詰問，屬人證調
      查證據程序之一環，與證據能力係指符合法律規定之證據
      適格，亦即得成為證明犯罪事實存否之證據適格，其性質
      及在證據法則之層次並非相同，而被告、辯護人詰問權之
      行使與否，係有權處分，如欲行使，則證人於審判中，應
      依法定程序到庭具結陳述，並接受被告或辯護人等之詰問
      ，其陳述始得作為認定被告犯罪事判斷之依據（參照司法
      院釋字第582 號解釋）。查證人莊基財部分，被告乙○○
      未聲請傳喚其到庭對質、詰問，且於本院審理期日調查證
      據完畢開始辯論前，審判長問被告最後尚有何證據調查，
      被告始終未曾請求傳訊莊基財到庭加以詰問，且表示無其
      他證據聲請調查，有本院98年10月28日審判筆錄可稽（見
      本院卷第51頁背面），足認被告確已捨棄對該證人之對質
      詰問權。復經本院於上開審判期日，依法定程序提示並告
      以要旨，由被告依法辯論，而完足為合法調查之證據，自
      得採為判決之基礎。
（四）再按被告以外之人於審判外向法官所為之陳述，得為證據
      ，刑事訴訟法第159 條之1 第1 項定有明文。是本件證人
      即同案被告甲○○前於97年11月30日向法官所為之供述（
      見本院聲羈卷），在其任意陳述之信用性無疑之情況下，
      其證述依法自具有證據能力。
（五）本判決所引之其餘傳聞證據，公訴人、被告及辯護人均同
      意列為證據，本院審酌上開證據之取得過程並無瑕疵，又
      與待證事實具有關聯性，證明力亦非明顯過低，採為本案
      證據具有適當性，依刑事訴訟法第159 條之5 第1 項規定
      ，得為證據。
（六）又傳聞法則乃對於被告以外之人於審判外之言詞或書面陳
      述，亦即針對被告以外之人於審判外以言詞或書面所為之
      供述證據所為之規範。卷附現場照片5 張，乃以科學、機
      械之方式對於查獲當時之情況所為忠實且正確之紀錄，性
      質上並非供述證據，故無傳聞法則之適用，於此又查無不
      得為證據之狀況，自均具有證據能力。
二、訊據被告乙○○矢口否認有何教唆收受贓物犯行，並辯稱：
    根本就沒有「阿正」這個人，是因為我與甲○○打架發生糾
    紛，甲○○才會拖我下水；而且我會打電話給他，是因為我
    使用的手機門號是他給我的，遇到有朋友打這支電話要找他
    ，我當然要幫忙轉達云云。經查：
（一）同案被告甲○○於97年8 月24日9 時許，駕駛其於97年6
      月4 日21時30分前某時，在高雄市○○區○○路與文萊路
      口所竊取，張西尼所有並已更換車牌號碼為330-GP號（原
      車牌號碼為JH-627號）之曳引車，至大寮鄉○○路9 之38
      空地，將其明知為贓車之車牌號碼88-ML 號拖車板台，連
      結至上開曳引車而加以收受，並於同日9 時30分許，尚未
      開車離去時為警當場查獲等情，業經甲○○自承在卷，並
      有行車執照影本、保管條、車籍資料查詢畫面、高雄縣政
      府警察局林園分局扣押筆錄、高雄縣政府警察局贓物認領
      保管單、高雄市政府警察局前鎮分局車輛協尋車牌遺失電
      腦輸入單、高雄縣政府警察局1803號車輛協尋電腦輸入單
      、汽（機）車各項異動登記書、買賣合約書、高雄市政府
      警察局左營分局車輛協尋車牌遺失電腦輸入單各1 份、汽
      （機）車過戶登記書3 份及照片5 張（警一卷第10頁、第
      17-18 頁、第30-33 頁、第35-37 頁、第42-43 頁、第51
      頁、第53頁，警二卷第20-21 頁、第31-33 頁）在卷可稽
      。是甲○○之供述應屬為真，此部分事實，堪以認定。甲
      ○○確有收受贓物之犯行無誤。
（二）被告乙○○於97年8 月23日23時21分許，以門號00000000
      00號之行動電話，撥打甲○○所有門號0000000000號之行
      動電話共3 通乙情，業據證人甲○○於偵訊及本院審理中
      （警一卷第2-6 頁，警二卷第3-5 頁、第7-10頁，偵一卷
      第5-6 頁，偵二卷第28-31 頁、第60-61 頁、第93-94 頁
      、第10 1-102頁、第113-115 頁、第120-126 頁、第138-
      139 頁、第145 頁，聲羈卷第4-6 頁，審訴卷第43頁）證
      述明確，並有威寶電信股份有限公司97年12月23日函覆之
      門號0000000000號之雙向通聯紀錄（偵二卷第67-75 頁）
      附卷可佐，且為被告所不爭執，堪信為真。此部分事實，
      亦可認定。
（三）被告乙○○雖辯稱：當天並沒有「阿正」在場，那是我虛
      構來替甲○○脫罪用的；我打電話給甲○○，是因為我使
      用的手機門號是甲○○給我的，他的朋友還是會打這隻電
      話，我會幫忙轉達給甲○○，才會打電話給甲○○；我並
      不知道甲○○有收受贓物之行為云云。惟查：
   1、證人甲○○於98年2 月27日前之警詢及偵訊中均證稱：與
      朋友「阿正」於97年8 月23日晚上10時30分許，在漢口街
      與遼寧街口「太陽小吃店」內當面聯繫，通知我拖吊88-M
      L 號車台，並於同日晚上11時30分許，帶我至大寮鄉內坑
      村9-38號旁空地現場，以3,000 元委託我至現場拖吊88-M
      L 號車台至岡山等語；卻於98年2 月27日後之警、偵訊及
      本院審理中翻異前詞，而稱：當時是乙○○打電話通知我
      ，說他朋友要請我去託運，我接到電話之後就開車到遼寧
      街、察哈爾街口與他們會合，那時乙○○帶了一個朋友，
      他們一起上我的車，乙○○坐在後座，我坐在駕駛座，乙
      ○○的朋友坐在我旁邊的副駕駛座；在車上的時候，他朋
      友主動說車牌號碼88-ML 的車子是贓車，我看在乙○○的
      面子上，就答應不用錢幫他託運；那個朋友不是「阿正」
      ，「阿正」是虛偽的，他有朋友坐在我旁邊，只是我不知
      道那個人的年籍姓名而已等語（本院卷第31-36 頁）。是
      其對於是否有「阿正」之人在場之供述，前後顯有不同。
   2、而被告確有於97年8 月23日晚上11時許，撥打3 通電話給
      甲○○等情，業經本院認定如前。且現場除乙○○外，尚
      有2 人在場，甲○○駕駛其所有之自用小客車到場後，在
      場之人隨即乘坐甲○○之車離開等情，均經證人甲○○於
      警詢、偵訊及本院審理中（警一卷第2-4 頁，警二卷第3-
      5 頁，偵二卷第28-31 頁、第93-94 頁、第120-126 頁、
      第138-139 頁，本院卷第31-35 頁）證述甚詳。核與被告
      前於警詢及偵訊中自承：當日係因「阿正」說有砂石車台
      要幫忙拖吊，請我幫忙找司機，我想到甲○○，就當場打
      電話給他等語（警一卷第11-12 頁，偵二卷第80-81 頁）
      大致相符。是被告確因需要司機拖車，始致電甲○○。則
      被告前稱：是因為甲○○的朋友來電要找他，我才致電甲
      ○○轉知云云，顯與事實不符，無足採信。
   3、而證人甲○○及被告乙○○對於是否有「阿正」之存在，
      均無法明確供述，前後多次翻異供詞。惟證人甲○○於98
      年2 月20日偵訊中證稱：「阿正」不是乙○○，本案不可
      能找到「阿正」等語（偵二卷第101-102 頁）。若真如甲
      ○○所述，「阿正」並非乙○○，而本件又係乙○○居中
      安排聯繫甲○○與「阿正」碰面，應可透過被告與「阿正
      」聯絡，怎會無法找到「阿正」？再被告乙○○已於98年
      2 月20日、98年5 月6 日偵訊中自承：實際上沒有「阿正
      」這個人，是甲○○叫我說有一個「阿正」；8 月23日在
      我店內沒有一個人叫「阿正」，我是虛編一個「阿正」的
      人，企圖替甲○○掩飾犯行等語（偵二卷第103 頁、第15
      1 頁）。是被告對於先前於檢察官前供前具結所為之證述
      ，有虛偽不實之情形，均已供承在卷。且證人甲○○又於
      本院審理中證稱：我知道乙○○有自白作偽證，沒有「阿
      正」這個人，那時候我有跟檢察官說「阿正」是虛偽的，
      但表示是有他的朋友坐在我旁邊，只是我不曉得那個人的
      年籍姓名而已等語（本院卷第32頁背面）。顯見當時確有
      被告之友人在場，但該人並非「阿正」，「阿正」應屬一
      虛構之人物。
   4、被告雖辯稱：我不知道甲○○與「阿正」聊什麼，甲○○
      到海產店後，我過一會兒就先行離開云云。惟其於警詢中
      供稱：當天我與「阿正」在「太陽小吃店」內喝酒，「阿
      正」說有砂石車台要幫忙拖吊，我就打電話給甲○○；當
      場隱約有聽到「阿正」問甲○○自岡山往來市區大約多少
      錢，甲○○表示如沒經過高速公路約3,000 元等語（警一
      卷第11-12 頁，偵一卷第11-12 頁）。則甲○○與被告所
      稱「阿正」之友人既不認識，在被告邀請甲○○前來與該
      友人碰面時，被告怎會不在場全程作陪？且被告於致電甲
      ○○前，即已知悉其友人要找人拖吊砂石車台，而甲○○
      與其友人並不熟識，到場後自然僅能就拖吊事宜商談，卻
      推辭不知談話內容，實有可疑。況證人甲○○於偵訊中證
      稱：乙○○說他朋友有車子要拖，沒司機，問我一天價錢
      多少，我說約3,000 元，他說好那叫3,000 等語（偵二卷
      第30-31 頁）。顯見被告與甲○○在電話中，即以將拖車
      內容與拖吊價錢談妥。而甲○○既已知悉拖吊內容，並已
      談定拖吊價錢，卻仍駕車前往海產店與被告會面，自係為
      了要前往現場察看，以便利後續作業。而證人甲○○雖於
      本院審理中證稱：我看在乙○○的面子上，才會不用錢就
      答應載運贓車等語（本院卷第32頁背面）。然甲○○搬運
      拖車費時費工，而其與被告友人又無特殊情誼，怎會無償
      為被告友人搬運砂石車台？是其於本院審理中之證述，顯
      就問題多所迴避，亦與常情相違，不足採信。
   5、證人甲○○復於本院審理中證稱：我開車到了海產店後，
      他們就直接到我車上，我們是在車上談的；當時乙○○坐
      在車後座，我坐在駕駛座，他的朋友坐在我旁邊副駕駛座
      ，在車內，他的朋友主動說明車牌號碼88-ML 號車台就是
      贓車等語（本院卷第32頁、第35頁背面）。衡情，被告與
      甲○○約碰面之地點在遼寧街與察哈爾街口，距離「阿正
      」所約定拖吊之地點大寮甚遠，為使甲○○知悉待拖之車
      台位置，當要求甲○○隨同前往現場察看；且其等係為搬
      運贓車之犯罪事宜，自不宜在公開場合大肆宣揚，以免事
      跡敗露，故見甲○○開車前來，自然直接上車，於路程上
      討論。而自用小客車內為一密閉空間，談天內容，車上之
      人均可知悉，被告既同坐於該車內，對於甲○○所談論之
      贓車拖吊問題，自應有所瞭解，怎會全然不知？是被告前
      開所辯，顯與實情相違，而不可採。
   6、被告雖又具狀表示：甲○○之前有加入互助會，本件案發
      後，他認為是我去跟會首通報，會首才會叫我吃下他的會
      ，而且之前甲○○向地下錢莊借錢叫我擔保，後來沒有按
      時還錢，錢莊就來找我，我因此與甲○○發生口角及互毆
      ，他才故意去南部打擊犯罪中心檢舉我等語（本院卷第41
      -42 頁）。惟據被告所提出之會單所示，甲○○所加入之
      互助會部分，係在97年11月10日、97年12月10日得標，若
      被告真係在當時即已承受甲○○的會並得標，而與甲○○
      發生嫌隙，為何甲○○於97年11月30日偵訊中、本院羈押
      庭中、97年12月23日偵訊中仍為相同供述，而直至98年2
      月27日始改口「阿正」乙詞？顯見該糾紛與證人甲○○之
      改口證詞之間，並無關聯性。且該糾紛是否確實存在，亦
      屬存疑。是被告雖又聲請傳喚證人李明祥到庭，證明被告
      與甲○○之間確有此糾紛存在，惟其與本案是否成立並無
      相關，自無傳喚之必要，附此敘明。
（四）綜上，證人甲○○原無為被告友人載運贓物之犯意，係因
      受被告乙○○之唆使，始由證人甲○○於97年8 月24日前
      往上述地點載運贓車。從而，被告乙○○教唆證人甲○○
      收受贓物之犯行，事證明確，堪予認定，應依法論科。
三、按刑法上之搬運贓物罪，係指為他人而將贓物移離原所在場
    所者而言，行為人一但著手搬運贓物，雖未運抵目的地，固
    無礙於本罪之既遂，然行為人如僅觸及贓物，無何贓物場所
    移轉之情形發生，未達足以影響被害人對贓物之追及與回復
    之程度，即與贓物之搬移運送不侔，尚難認已搬運贓物既遂
    而得遽以該罪相繩，臺灣高等法院85年度上易字第6856號判
    決可資參照。次按收受贓物罪為贓物罪之概括規定，凡與贓
    物罪有關，不合於搬運、寄藏故買、牙保贓物，而其物因他
    人財產犯罪已成立贓物之後，有所收受而取得持有者均屬之
    ，並不以無償移轉所有權為必要。再按刑法上之教唆犯，以
    被教唆者原無犯罪意思，由教唆者之教唆始起意實施犯罪行
    為，為其本質（最高法院30年上字第1616號判例要旨參照）
    。查本件同案被告甲○○於上開時、地，正將車牌號碼88-M
    L 號拖車板台裝載於曳引車，準備起運時，即遭查獲，斯時
    尚未將贓車駛離上開空地，尚未構成刑法搬運贓物罪，惟車
    牌號碼88-ML 號拖車板台確為被告乙○○之不詳姓名年籍之
    友人於98年8 月1 日所竊取，應為贓物無訛，該不詳姓名年
    籍之人雖未無償移轉所有權予甲○○，惟甲○○確於上開時
    、地客觀上有收受而持有上開贓物之行為，主觀上亦同時含
    有搬運及收受贓物之犯意（若本案贓物已起運，自不論收受
    贓物罪，而僅論搬運贓物罪即可），是甲○○將車牌號碼88
    -ML 號之拖車板台連結至上開曳引車，應構成收受贓物之行
    為。而甲○○原無收受他人竊得之車牌號碼88-ML 號拖車板
    台之犯意，係因被告乙○○以電話聯絡，表示欲以3,000 元
    為代價，要其協助載運，甲○○始起意為之。故核被告乙○
    ○所為，係犯刑法第29條第1 項、第349 條第1 項收受贓物
    罪之教唆犯，依刑法第29條第2 項規定，應依其所教唆之罪
    處罰之。另被告前因竊盜案件，經本院以95年度簡字第4438
    號判決有期徒刑6 月確定，復因違反毒品危害防制條例案件
    ，經本院以96年度訴字第770 號判決有期徒刑1 年2 月確定
    ，上開二罪經本院以96年度聲減字第2685號裁定，各減為有
    期徒刑3 月、7 月確定；又因竊盜案件，經本院以96年度簡
    字第3232號判決有期徒刑4 月、4 月，應執行有期徒刑6 月
    確定，並經本院以96年度聲減字第5780號裁定，各減為有期
    徒刑2 月、2 月，應執行有期徒刑3 月確定在案，且上開減
    刑後之各罪接續執行，於民國97年4 月23日執行完畢之事實
    ，有臺灣高等法院被告前案紀錄表在卷可按，其受有期徒刑
    執行完畢後，5 年以內故意再犯本件有期徒刑以上之各罪，
    為累犯，應依刑法第47條第1 項加重其刑。爰審酌被告乙○
    ○為便利其不詳姓名年籍之友人搬運贓物，教唆原無犯意之
    甲○○，以其所竊取之曳引車收受該被竊之拖車板台，甲○
    ○亦因此而收受該拖車板台，造成所有人聖祥交通有限公司
    之損害，其行為實有不該，且犯後矢口否認犯行，難認已有
    悔意，被告前又有犯罪紀錄，為累犯，已如前述，素行不佳
    ，惟念及該拖車板台尚未被駛離現場，使所有人難以追尋，
    暨犯罪動機、目的、手段等一切情狀，量處如主文所示之刑
    ，復斟酌被告為高中肄業，經濟狀況小康等情，並諭知如主
    文所示之易科罰金折算標準。
貳、無罪部分：
一、公訴意旨略以：被告乙○○明知97年8 月23日23時21分許，
    其以其所有門號0000000000號之行動電話，撥打甲○○所有
    門號0000000000號之行動電話，要求甲○○至高雄市三民區
    ○○○街、察哈爾街口海產店商談時，現場只有乙○○大哥
    、另一不詳姓名年籍之成年男子，並無綽號「阿正」之人在
    場，竟基於偽證之犯意，於97年9 月11日在臺灣高雄地方法
    院檢察署檢察官偵查前開事實時，就「甲○○是否認識綽號
    阿正之人」此一與案情有重要關係之事項，具結證稱︰「（
    檢察官問：阿正與甲○○是否認識？）97年8 月23日晚上之
    前絕對不認識」、「（檢察官問：如何肯定他們不認識？）
    97年8 月23日我打電話給甲○○，當時阿正在我店裡，我就
    問甲○○可否跑車」云云，足以影響偵查結果之正確性。因
    認被告乙○○涉犯刑法第168 條偽證罪嫌云云。
二、按犯罪事實應依證據認定之，無證據不得認定犯罪事實；又
    不能證明被告犯罪者，應諭知無罪之判決，刑事訴訟法第15
    4 條第2 項、第301 條第1 項前段分別定有明文。次按犯罪
    事實之認定，應憑證據，如未能發現相當證據，或證據不足
    以證明，自不能以推測或擬制之方法，以為裁判基礎；認定
    不利於被告之事實，須依積極證據，茍積極證據不足為不利
    於被告事實之認定時，即應為有利於被告之認定，更不必有
    何有利之證據；復按認定犯罪事實所憑之證據，無論為直接
    證據或間接證據，其為訴訟上之證明，須於通常一般之人均
    不致於有所懷疑，而得確信其為真實之程度者，始得據之為
    有罪之認定，倘其證明尚未達到此一程度，而有合理性懷疑
    之存在時，即無從為有罪之確信（最高法院40年台上字第86
    號、30年上字第816 號判例意旨參照）。
三、公訴意旨認被告涉犯刑法第168 條偽證罪嫌，無非係以被告
    於偵訊中之自白及證人甲○○98年2 月27日後之證述，為其
    主要論據。雖本件案發時，並無「阿正」之人在場，被告明
    知此事，仍於偵訊中供前具結，而為不實陳述等情，業經本
    院認定如前，並有97年9 月11日乙○○所簽立之證人結文1
    紙在卷可佐。惟按所謂於案情有重要關係之事項，係指該事
    項之有無，足以影響於裁判之結果而言。果其事項之有無，
    與裁判之結果無關，自不能科以偽證之責（最高法院29年上
    字第2341號判例意旨參照）。而本件是否有「阿正」之存在
    ，對於被告教唆甲○○收受贓物部分之犯行，並無影響。即
    便在場之人並非「阿正」，惟確有一被告之友人之場，並經
    被告撥打甲○○之電話，要求甲○○前往載運贓車，使甲○
    ○萌生收受贓物之犯意。對於甲○○所犯之收受贓物罪與被
    告所犯之教唆收受贓物罪，均不會因是否有「阿正」之存在
    而有影響。是本件被告雖供前具結而為不實陳述，惟其不實
    供述部分，既非與案情有重要關係之事項，自與偽證罪之要
    件有違。
四、綜上所述，公訴人所舉之各項證據，尚不足以認定被告所為
    與偽證罪之成立要件相符，此外又無其他積極證據，足認被
    告有公訴人所指之偽證犯行，既不能證明被告犯罪，自應為
    被告此部分無罪之諭知。
據上論斷，應依刑事訴訟法第299 條第1 項前段、第301 條第1
項，刑法第29條、第349 條、第41條第1 項前段，刑法施行法第
1條 之1 ，判決如主文。
本案經檢察官許怡萍到庭執行職務。
中    華    民    國    98    年    11    月    11    日
                刑事第十二庭  審判長法  官  黃建榮
                                    法  官  王品惠
                                    法  官  楊珮瑛
以上正本證明與原本無異。
如不服本判決應於收受送達後10日內向本院提出上訴書狀，並應
敘述具體理由；如未敘述上訴理由者，應於上訴期間屆滿後20日
內向本院補提理由書（均須按他造當事人之人數附繕本）「切勿
逕送上級法院」。
中    華    民    國    98    年    11    月    12    日
                                    書記官  郭南宏
中華民國刑法第349條第1項
（普通贓物罪）
收受贓物者，處三年以下有期徒刑、拘役或五百元以下罰金。
中華民國刑法第29條
（教唆犯及其處罰）
教唆他人使之實行犯罪行為者，為教唆犯。
教唆犯之處罰，依其所教唆之罪處罰之。


司法院資訊處製作；財團法人民間司法改革基金會備份。
